臺灣高等法院刑事判決
110年度上易字第1368號
上  訴  人  臺灣桃園地方檢察署檢察官
被      告  鍾定軒（原名鍾兆棠）



                    （現因另案於法務部矯正署桃園看守所羈押中）
上列上訴人因被告竊盜案件，不服臺灣桃園地方法院109年度易
字第760號、第813號，中華民國110年3月30日第一審判決（起訴
案號：臺灣桃園地方檢察署109年度偵字第915號、第2051號、第
2059號，追加起訴案號：同署108年度偵字第29884號），提起上
訴，本院判決如下：
    主  文
上訴駁回。               
    理  由
一、本案經本院審理結果，認第一審判決對被告鍾定軒（原名鍾
    兆棠）被訴於民國108年7月16日在國軍桃園總醫院調度室廠
    房竊取空壓機1台及同年月20日在景碩公司竊取堆高機1台部
    分，均為無罪之諭知，核無不當，應予維持，並引用第一審
    判決書記載關於無罪部分之證據及理由（如附件；至第一審
    判決關於有罪部分，未據檢察官及被告上訴而告確定，不在
    本院審判範圍內）。
二、檢察官上訴意旨略以：㈠關於被告被訴於108年7月16日竊盜
    部分：雖未扣得000-0000號車牌，然被告自承曾上網購買該
    車牌，且國軍桃園總醫院之票亭處所攝得懸掛000-0000號車
    牌之廂型車之車頭凹陷處與被告所使用之同型廂型車（車號
    00-0000號）相符，有共同特徵點，足認車輛具有同一性；
    再者，國軍桃園總醫院調度室外監視器攝得行竊時間為108
    年7月16日凌晨2時許，而該院票亭處攝得疑似被告車輛之時
    間為同日凌晨2時10分許（校正後時間），兩者時間極為密
    接，且自行為人行竊後駛出票亭之時間長度判斷，亦符合經
    驗法則。原判決雖認被告所使用之該廠牌廂型車屬一般尋常
    可見之車款，尚難僅因車型相似即認定係被告所為等語，然
    案發時段為凌晨2時許，倘係在一般上班時段，或許尚有同
    款車輛混淆之疑慮，惟案發時點本即少有車輛進出，卻於同
    一時點攝得與被告同款車輛且車頭凹陷特徵點相符之廂型車
    進出醫院，實難排除上開間接證據堆疊後所推出係由被告行
    竊之結論，原判決忽略各證據間之互補性及關聯性，未予綜
    合觀察，尚有未洽。㈡關於被告被訴於108年7月20日竊盜部
    分：景碩公司於108年7月20日凌晨1時28分許遭竊堆高機1台
    ，被告隨即於同日上午5時30分許，委託湯志偉駕車搭載被
    告之友人前往桃園市新屋區清華路1296巷之產業道路駕駛堆
    高機離去，二者約莫僅差4小時，且該4小時為一般人睡眠時
    段，少有人外出活動，而該地點距景碩公司亦僅1.2公里，
    佐以該日在景碩公司廠區及附近道路亦攝得懸掛車牌000-00
    00號之白色休旅車，該車牌為被告上網購買、使用，已如前
    述，則由上開證據間相互補強觀之，實難排除被告參與竊取
    堆高機犯行，原判決逕以事證不足，無從認定被告參與竊取
    堆高機犯行，尚與一般經驗法則相違。㈢綜上所述，原判決
    未衡情度理，細心勾稽，而就卷內證據資料及被告前後所為
    予以割裂觀察，單獨評價，所為論斷即與論理法則、經驗法
    則有違云云。
三、惟按事實之認定，應憑證據，如未能發現相當證據，或證據
    不足以證明犯罪事實，自不能以推測或擬制之方法，為裁判
    基礎。此所稱之證據，雖不以直接證據為限，間接證據亦包
    括在內，然而無論直接或間接證據，其為訴訟上之證明，須
    於通常一般人均不致有所懷疑，而得確信其為真實之程度者
    ，始得據為有罪之認定。倘其證明尚未達到此一程度，而有
    合理懷疑之存在，致無從使事實審法院獲得有罪之確信時，
    即應諭知被告無罪之判決。再按檢察官就被告犯罪事實，應
    負舉證責任，並指出證明之方法，刑事訴訟法第161條第1項
    定有明文。因此，檢察官對於起訴之犯罪事實，應負提出證
    據及說服之實質舉證責任。倘其所提出之證據，不足為被告
    有罪之積極證明，或其闡明之證明方法，無從說服法官以形
    成被告有罪之心證，基於無罪推定之原則，自應為被告無罪
    之判決（最高法院40年台上字第86號、76年台上字第4986號
    、92年台上字第128號判例意旨參照）。本案依卷內事證，
    既無從認定被告確有於108年7月16日凌晨2時許在國軍桃園
    總醫院調度室竊取空壓機之行為，縱有懸掛被告所購買之00
    0-0000號車牌之廂型車於同日凌晨2時10分許行經國軍桃園
    總醫院票亭處之情事，仍難執此認定被告有於同日凌晨2時
    許在該院調度室竊取空壓機之犯行，亦不得僅憑被告於凌晨
    時分駕車進出國軍桃園總醫院票亭處，即逕認定被告為前往
    該院調度室行竊之人。另由卷內事證，不僅無從認定於108
    年7月20日凌晨1時28分許駕駛白色休旅車至景碩公司竊取堆
    高機之人為何人，亦難辨識該休旅車牌號，至附近道路之監
    視器雖攝得懸掛被告所購買之000-0000號車牌之白色休旅車
    行經之畫面，惟欠缺連續性，難以認定前往景碩公司行竊之
    車輛確係懸掛該號牌，無從僅憑懸掛該號牌之白色休旅車曾
    行經附近道路之事實，推認被告有行竊上開堆高機之情，尤
    不得因被告曾於案發後同日上午5時30分許委託湯志偉駕車
    搭載被告之友人前往產業道路駕駛堆高機離去乙節，推認被
    告有參與竊取堆高機之犯行。原審對檢察官所舉各項證據，
    已逐一剖析，參互審酌，並敘明其取捨證據及得心證之理由
    ，觀諸原判決之採證方法及證據之取捨均無瑕疵可指，所為
    論斷從形式上觀察，亦難認有前揭上訴意旨所指違背經驗法
    則、論理法則或其他違背法令之情形，要不能以推測或擬制
    之方法，逕為不利於被告之認定。檢察官上訴仍執原審已詳
    予斟酌之證據，對於原判決已說明事項及屬原審採證認事職
    權之適法行使，逕為相異評價，復未提出其他積極證據證明
    被告確有公訴意旨所稱上開竊盜犯行，尚難說服本院推翻原
    判決關於無罪部分，另為不利於被告之認定，其上訴為無理
    由，應予駁回。
據上論斷，應依刑事訴訟法第373條、第368條，判決如主文。
本案經檢察官王亞樵到庭執行職務。
中　　華　　民　　國　　111 　年　　5 　　月　　11　　日
                  刑事第十五庭審判長法　官 陳芃宇
                                    法　官 曹馨方
                                    法　官 陳俞伶
以上正本證明與原本無異。
不得上訴。
                                    書記官 陳雅加
中　　華　　民　　國　　111 　年　　5 　　月　　16　　日